【裁判字號】    95,交聲,250
【裁判日期】    951120
【裁判案由】    違反道路交通管理處罰條例聲明異議
【裁判全文】
臺灣新竹地方法院交通事件裁定         95年度交聲字第250號
移送機關    交通部公路總局新竹區監理所
受處分人
即異議人    甲○○
上列受處分人因違反道路交通管理處罰條例案件，對於交通部公
路總局新竹區監理所於中華民國九十五年八月二十九日所為處分
（處分案號：竹監營字第裁五０－Ｅ00000000號、第裁
五０－Ｅ00000000號）聲明異議，本院裁定如下：
    主  文
原處分撤銷。
甲○○不罰。
    理  由
一、按道路交通管理處罰條例第八條所定公路主管機關所為之裁
    決，其性質為行政處分。依道路交通案件處理辦法第二十條
    前段規定，交通法庭認為聲明異議有理由或聲明異議雖無理
    由而原處分不當或違法者，應以裁定將原處分經聲明異議部
    分撤銷，並自為裁定。又法院受理交通事件，準用刑事訴訟
    法之規定，道路交通管理處罰條例第八十九條前段定有明文
    ，參諸最高法院七十六年度臺上字第四九八六號判例意旨所
    示：「認定犯罪事實所憑之證據，雖不以直接證據為限，間
    接證據亦包括在內，然而無論直接證據或間接證據，其為訴
    訟上之證明，須於通常一般之人均不致有所懷疑，而得確信
    其為真實之程度者，始得據為有罪之認定，倘其證明尚未達
    到此一程度，而有合理之懷疑存在而無從使事實審法院得有
    罪之確信時，即應由法院為諭知被告無罪之判決」，法院於
    審理行為人違反道路交通管理處罰條例案件，當踐行完畢調
    查證據之程序後，為事實之認定時，如就原處分機關所認定
    之行為人違規之事實仍有合理之訴訟上懷疑，而無法百分之
    百確信行為人確有該當於道路交通管理處罰條例各該處罰條
    文之構成要件事實者，即應依訴訟上之待證事實「倘有懷疑
    ，則從被告之利益作解釋」之證據法則，為有利於受處分人
    之認定。
二、原處分意旨略以：本件異議人即受處分人甲○○所有之ＱＷ
    Ｒ－五一二號輕機車於民國九十二年二月十一日十四時五十
    二分許，在新竹市○○路○段八九巷口因無照駕駛、未戴安
    全帽及闖紅燈等違規情事，為新竹市警察局第二分局關東橋
    派出所警員分別填掣竹市警交字第Ｅ00000000號、
    Ｅ00000000號舉發違反道路交通管理事件通知單（
    下稱舉發通知單），並當場交由異議人簽收，迨異議人未依
    規定於期限內繳納罰鍰或向原處分機關陳述意見，原處分機
    關遂於九十二年七月七日及同年六月十八日作成裁決並交寄
    新埔郵局，惟於九十二年七月三十日及同年月十六日經郵政
    機關以招領逾期無法妥投為由退回。嗣於九十五年五月二日
    受處分人甲○○向原處分機關提出未收取紅單及簽名不符之
    陳述，原處分機關函請舉發單位調查結果，仍認受處分人確
    有前揭違規行為，乃依道路交通管理處罰條例第二十一條第
    一項第一款、第三十一條第六項、第五十三條（贅引第一項
    ）之規定，於九十五年八月二十九日重新開立裁決書，並分
    別裁處受處分人罰鍰新臺幣（下同）一萬一百元、四千五百
    元等語。
三、聲明異議意旨略以：二張舉發通知單上之簽名，非其本人所
    為，且該違規車輛亦非其所有，是本件裁決處分顯有錯誤，
    爰依法聲明異議等語。
四、經查：新竹市警察局所填掣之上開二紙舉發通知單上之駕駛
    人姓名欄內均填載「謝鴻彬」，而真正違規行為人在收受通
    知聯者簽章欄內亦簽名「謝鴻彬」等節，有該二紙舉發通知
    單在卷可稽，而異議人之姓名為「甲○○」一節，除有異議
    人聲請異議狀之當事人欄及簽章可證外，亦有異議人個人基
    本資料查詢結果一紙在卷可查，該二者姓名已有所不符；又
    該二舉發通知單上之地址均填載為「新竹縣竹東鎮○○路一
    二六號」，不僅與異議人現在戶籍地址「新竹縣竹東鎮○○
    路一二巷八號」不同，亦非異議人九十年二月十九日前之戶
    籍地址「新竹縣竹東鎮○○路三段一一二號」一情，有前揭
    二舉發通知單、異議人甲○○上開個人基本資料查詢表及遷
    徙紀錄資料查詢表在卷可查，是本件真正違規行為人究否為
    異議人本人，已大有可議。再者，該違規車輛ＱＷＲ－五一
    二號輕機車之所有人黃國豐，在警詢時供陳其所有之上開機
    車已於八十八年間以七千元價格售予他人，不知道賣予何人
    ，未辦理過戶，且不認識「謝鴻彬」，亦非異議人甲○○向
    其購買該車等語，有新竹市警察局第二分局九十五年九月二
    十七日竹市警二分五字第０九五００二二二五五號函暨所附
    之調查筆錄在卷可查。而本案舉發違規行為之警員蔡順榮於
    前開掣單時因未確實核對違規人之身份之疏失，亦經高雄市
    警察局小港分局懲處在案一節，有該局九十五年十月五日高
    市警港分六字第０九五００二二五六三號函附卷足稽。綜上
    所述，本件違規車輛既非異議人所有，警員掣單時所填載之
    違規行為人之姓名又非異議人，而真正違規行為人簽收時復
    非簽署異議人之姓名，本件並無任何證據可證為上開交通違
    規行為之人即為異議人，復查無其他積極證據足以證明異議
    人確有無照駕駛、未戴安全帽及闖紅燈等系爭違規情事，依
    前揭證據法則，即應為有利於異議人之認定，原處分機關未
    予詳查，遽予裁罰，容有未洽，本件異議為有理由，原處分
    應予撤銷，並諭知受處分人不罰。
五、據上論斷，應依道路交通管理處罰條例第八十七條第二項、
    道路交通案件處理辦法第二十條前段，裁定如主文。
中    華    民    國    95    年    11    月    20    日
                      交通法庭 法  官  楊麗文
以上正本證明與原本無異。
如不服本裁定，應於裁定送達後五日內向本院提出抗告狀。
中    華    民    國    95    年    11    月    20    日
                               書記官  蕭惠婷


司法院資訊處製作；財團法人民間司法改革基金會備份。
